【裁判字號】    98,上易,2808
【裁判日期】    990113
【裁判案由】    毀損
【裁判全文】
臺灣高等法院刑事判決                98年度上易字第2808號
上  訴  人  臺灣桃園地方法院檢察署檢察官
被      告  乙○
選任辯護人  呂傳勝律師
上列上訴人因被告毀損案件，不服臺灣桃園地方法院98年度易字
第871號，中華民國98年9月30日第一審判決（起訴案號：臺灣桃
園地方法院檢察署97年度偵字第12756 號），提起上訴，本院判
決如下：
    主  文
上訴駁回。
    理  由
一、本案經本院審理結果，認第一審判決對被告乙○為無罪之諭
    知，核無不當，應予維持，並引用第一審判決書記載之證據
    及理由（如附件）。
二、檢察官上訴意旨以：
    本件原審已於判決中載明被告乙○為座落桃園縣大園鄉○○
    村○○段尖山小段38之221 號土地所有人，復認定被告之父
    游景水曾與告訴人之父古金旺約定由古金旺在上開土地上種
    植牧草及收成，由游景水收取農作轉作金，而被告乙○於民
    國（下同）95年間繼承上開土地時，亦承襲其父游景水與古
    金旺之約定，亦知其後由告訴人甲○○承繼上開約定，仍續
    由甲○○在其上耕作收成牧草，而被告亦以土地上耕種牧草
    為由，向桃園縣大園鄉公所繼續請領農地轉作金等情屬實，
    進而認定告訴人甲○○依約可收割上開土地上種植之牧草。
    則依卷內照片所示遭割取牧草之生長情形，上開牧草自外觀
    上可資辨識已經長成，並非甫植栽之草苗，堪認具有一定之
    獨立性，性質上已屬於個別獨立之「物」，而非單純之物之
    成分。依民法第765 條規定：「所有人，於法令限制範圍內
    ，得自由使用、收益、處分其所有物，並排除他人干涉」。
    如所有權人已將土地租與他人種植果樹，在租期中，其使用
    、收益權即受限制，即其所有權之權能已不完整，他人基於
    租約在土地所有人之地上所種植之果樹，不能適用民法第66
    條第2 項之規定，將之認為不動產之部分而視其所有權屬於
    土地所有人，是土地所有人於租期中予以砍伐，為毀損他人
    之物，不僅違約，且應負刑法第354 條之罪責，就此部分原
    判決未就本案中遭割取之牧草是否已具備獨立性乙節詳為審
    究，逕以牧草種植於被告所有之土地上即為土地之成分，因
    而認定本案被告割取牧草之行為係毀損被告自己之物，而與
    刑法第354 條毀損罪之構成要件不符，認事用法難謂妥適云
    云。
三、經查：
    座落桃園縣大園鄉○○村○○段尖山小段38之221 號土地之
    所有權人為乙○，在上開土地上種植牧草者雖係告訴人甲○
    ○，惟甲○○於本院審理時就其在上開土地上種植牧草的合
    法權源，並無法提出，僅陳稱：系爭土地我知道是乙○所有
    ，我在該土地上使用，我們【沒有付過租金】，是我父親跟
    他父親口頭上交換的互益，我僅知道我們在系爭土地上施工
    、施肥，他就有轉作金可以領，我們就是與他們有口頭上的
    互益關係，這是我們的【特殊習慣，我也不知道，這就是我
    們的慣例】（本院卷第33頁及反面參照）。可見甲○○在乙
    ○之上開土地上種植牧草，並非基於租賃契約，既然如此，
    即無公訴人所謂之租期中，其使用、收益權受有限制之問題
    。嗣甲○○於本件言詞辯論終結後又具狀稱其在上開土地上
    享有地上權云云（參甲○○98年12月16日刑事補充狀，本院
    卷第37頁參照）。惟未據提出其取得地上權之相關資料以供
    本院查證，且民法第832 條之規定，僅以在他人土地上有【
    竹木】而使用他人之土地為目的者，始稱為地上權。若其目
    的在於定期收穫而施人工於他人土地，以栽培植物，則為耕
    作（最高法院82年度台上字第1574號民事判決意旨參照）。
    甲○○在被告之土地上所種植之植物既為牧草，即非民法第
    832 條所稱之「竹木」，自無所謂地上權的問題。退萬步言
    ，縱令甲○○就上開土地有合法使用權源，民法第66 條第2
    項規定：「不動產之出產物，尚未分離者，為該不動產之部
    分。」甲○○種植的牧草既尚未與土地分離，為該不動產之
    部分（最高法院31年上字第952 號民事判例、司法院（83）
    廳刑1字第16187號研究意見參照），公訴人謂上開牧草自外
    觀上可資辨識已經長成，並非甫植栽之草苗，堪認具有一定
    之獨立性，為屬於個別獨立之「物」，非單純物之成分云云
    ，與現行民法規定及實務見解，尚有未合。本件檢察官之上
    訴為無理由，應予駁回。
據上論結，應依刑事訴訟法第373條、第368條，判決如主文。
本案經檢察官李金定到庭執行職務。
中    華    民    國    99    年    1     月    13    日
                  刑事第三庭審判長法  官   陳博志
                                  法  官   陳德民
                                  法  官   劉興浪
以上正本證明與原本無異。
不得上訴。
                                  書記官   顧正榕
中    華    民    國    99    年    1     月    13    日


司法院資訊處製作；財團法人民間司法改革基金會備份。
